【裁判字號】    97,重訴,42
【裁判日期】    971114
【裁判案由】    損害賠償
【裁判全文】
臺灣臺中地方法院民事判決              97年度重訴字第42號
原      告  乙○○
            丙○○○
共      同
訴訟代理人  程弘模  律師
被      告  丁○○○○○即雅.
法定代理人  己○○
訴訟代理人  曹宗彝  律師
複代理人    鄭晃奇  律師
            庚○○
            戊○○
上列當事人間請求損害賠償事件，本院於民國97年10月30日言詞
辯論終結，判決如下：
    主      文
被告應給付原告乙○○新臺幣壹佰參拾肆萬參仟零陸拾肆元、原
告丙○○○新臺幣壹佰貳拾參萬貳仟捌佰零貳元，及均自民國九
十七年五月八日起至清償日止，按週年利率百分之五計算之利息
。
原告其餘之訴駁回。
訴訟費用由被告負擔百分之三十一，餘由原告負擔。
本判決原告勝訴部分，於原告乙○○、丙○○○依序以新臺幣肆
拾肆萬捌仟元、新臺幣肆拾壹萬壹仟元為被告供擔保後，得假執
行。但被告依序以新臺幣壹佰參拾肆萬參仟零陸拾肆元、新臺幣
壹佰貳拾參萬貳仟捌佰零貳元，為原告乙○○、丙○○○預供擔
保，得免為假執行。
原告其餘假執行之聲請駁回。
    事實及理由
一、原告主張：
（一）原告乙○○、丙○○○為被害人吳旺庭之父母，訴外人甲○○（於民國96年12月14日死亡）為被告丁○○○○○（
      合夥性質）受僱計程車司機。甲○○於96年9月10日凌晨
      ，駕駛被告所有車號015-EN號營業小客車（以下簡稱系爭
      車輛）搭載客人，由南往北方向沿臺中市○○區○○路直
      行於內側車道，明知駕駛汽車時不應超速，且行經無號誌
      之交岔路口時應減速慢行，作隨時停車之準備，並應注意
      車前狀況，竟未遵守上開規定，仍以時速80公里以上之車
      速行駛，於同日凌晨1時50分許，行駛至該路與崇義街口
      時，與同向騎乘車號9GX-075號重機車之吳旺庭發生碰撞
      ，吳旺庭傷重送醫急救，仍於同年月16日凌晨0時53分許
      ，因頭部外傷致顱內出血死亡。
（二）甲○○違反道路交通安全規則第93條第1項第1、2款、第
      94條第3項規定，以致與吳旺庭騎乘之機車發生碰撞而肇
      事，其有過失甚為顯然。另甲○○駕駛被告所有營業小客
      車載客而肇事，被告係甲○○之僱用人，應負僱用人之責
      任，連帶負賠償責任。爰依民法第184條第1項前段、第18
      8條第1項之規定，請求被告賠償原告之損害。
（三）原告為吳旺庭之父、母，吳旺庭遭不法侵害致死，依民法
      第192條第1、2項、第194條之規定，原告2人自得請求被
      告賠償醫療費、殯葬費、扶養費及精神慰撫金等損害，其
      明細如下：
    1.醫療費：吳旺庭死亡前，原告乙○○支出醫療費新臺幣（
      下同）3,232元。
    2.殯葬費：因吳旺庭死亡致原告乙○○支出殯葬費計有：27
      9,034元
    3.扶養費：原告乙○○44年11月29日生，事故當時為52歲，
      以屆滿勞動基準法規定60歲強制退休年齡為基準，及依內
      政部統計之95年台灣省簡易生命表所載，原告乙○○尚有
      246個月之壽命，另依行政院主計處發布之94年度平均每
      人所得與消費資料顯示，平均每人每年消費支出為305,60
      0元（每月為25,467元），又原告除吳旺庭外，尚有配偶
      及1名女兒對其負有扶養義務，依霍夫曼計算法扣除中間
      利息，原告乙○○得請求受扶養之金額為1,435,353元；
      原告丙○○○52年9月20日生，事故當時為44歲，以屆滿
      勞動基準法規定60歲強制退休年齡為基準，及依內政部統
      計之95年台灣省簡易生命表所載，原告丙○○○尚有289
      個月之壽命，另依行政院主計處發布之94年度平均每人所
      得與消費資料顯示，平均每人每年消費支出為305,600元
      （每月為25,467元），又原告除吳旺庭外，尚有配偶及1
      名女兒對其負有扶養義務，依霍夫曼計算法扣除中間利息
      ，原告丙○○○得請求受扶養之金額為1,607,910元。
    4.精神慰撫金：吳旺庭正值青壯之年，突遭橫禍，令原告傷
      心欲絕，，白髮人送黑髮人，錐心之痛，迄今仍無法平復
      ，精神上之痛苦不言可喻，請求被告賠償原告各神精慰撫
      金250萬元。
（四）聲明：
    1.被告應給付原告乙○○4,217,619元（計算式：3,232元＋
      279,034元＋1,435,353元＋2,500,000元＝4,217,619元）
      ，及自97年5月8日起至清償日止，按週年利率百分之5計
      算之利息。
    2.被告應給付原告丙○○○4,107,910元（計算式：1,607,9
      10元＋2,500,000元＝4,107,910元），及自97年5月8日起
      至清償日止，按週年利率百分之5計算之利息。
    3.願供擔保，請准宣告假執行。
二、對被告抗辯之陳述：
（一）甲○○於刑事案件偵查中數度向臺灣臺中地方法院檢察署
      檢察官供述其係受僱予被告，故被告與甲○○間確具僱傭
      關係。且甲○○於車禍發生時並未取得計程車駕駛資格，
      而被告為計程車客運業係以小客車出租載客為營業者，依
      法被告應不得將系爭車輛出租予甲○○作為計程車使用，
      亦不得出租訴外人黃萬木之計程車駕駛人執業登記予甲○○，此均有違民法第184條第2項「違反保護他人之法律」
      ，是應推定被告有過失，故亦應負侵權行為損害賠償之責
      。
（二）近年因經濟景氣不佳，原告均未就業無薪資收入，原告乙○○名下雖於臺南市○○區○○里○○路有房屋1棟及其
      所坐落之基地土地2筆、中華廠牌自小客車1部，惟其原告
      乙○○並無固定收入，且尚有銀行房屋首購貸款債務必需
      清償，原告丙○○○雖登記為「合美企業社」負責人，惟
      該企業社早於94年6月1日起即已辦理停業至今，實際上並
      無營業，是原告乙○○、丙○○○之生活除了居住之不動
      產及不固定之其他收入外，並無穩定工作來源，顯有不能
      維持生活之虞，故原告請求給付扶養費，應屬有據。
三、被告則以：
（一）被告未聘僱甲○○擔任計程車駕駛之職務，而係將系爭車
      輛出租與甲○○，由甲○○自行管理運用，故被告與甲○○間並無僱傭關係存在，自不負僱用人責任，
（二）公路法第34條第4款規定，係就汽車公路運輸區別類型，
      而就計程車客運業為定義，並無涉及保護他人之規定，原
      告主張被告構成民法第184條第2項違反保護他人之法律之
      情形，尚乏根據。
（三）依據臺灣省臺中市區車輛行車事故鑑定委員會分析意見，
      吳旺庭對系爭車禍之發生亦有過失存在，合於民法第217
      規定，被告主張過失相抵。
（四）就原告請求賠償之金額：
     1.醫療費3,232元部分：被告不為爭執，同意以此計算。
     2.殯葬費279,034元部分：被告不為爭執，同意以此計算。
     3.原告2人均尚未年滿55歲，有工作謀生能力，且依本院調
       閱之資料顯示，原告2人名下除有不動產外，另有投資所
       得，並非無法以自有財產維持生活，而須依賴他人扶養
       ，顯無受扶養之權利，則原告2人請求扶養費之損害賠償
       ，並無理由。
     4.精神慰撫金：原告2人分別請求250萬元之精神慰撫金，
       應屬過高，應酌減為每人50萬元為適當。
（五）另原告既已領取汽車強制責任保險理賠金各75萬元，應計
      入被告應賠償之金額計算等語資為抗辯。並聲明：(1)駁回
      原告之訴及假執行之聲請。(2)如受不利判決，願供擔保請
      准宣告免為假執行。
四、得心證之理由：
（一）本件兩造就(1)甲○○於96年9月10日凌晨，駕駛被告所有
      系爭車輛載客，由南往北方向沿臺中市○○區○○路直行
      於內側車道，竟未遵守駕駛汽車時不應超速，且行經無號
      誌之交岔路口時應減速慢行，作隨時停車之準備，並應注
      意車前狀況之規定，仍以時速80公里以上之車速行駛，於
      同日凌晨1時50分許，行駛至該路與崇義街口時，與同向
      騎乘機車之吳旺庭發生碰撞，吳旺庭傷重送醫急救，仍於
      同年月16日凌晨0時53分許，因頭部外傷致顱內出血死亡
      。(2)本件車禍肇事原因，經臺灣臺中地方法院檢察署送請
      臺灣省臺中市區車輛行車事故鑑定委員會鑑定，該鑑定委
      員會之鑑定研議為：「(一)、依兩車撞損部分、車 (即甲○○駕駛之汽車）、車 (即吳旺庭騎乘之機車)駕駛人
      鞋子掉落位置等，研判吳車原與吳車同向，吳車係
      在『車頭轉向偏左』、『呈直立狀態』情形下被直行之
      吳車撞及、推前，被撞時吳車有可能係『緩速行駛中』
      或『遇狀況而暫停而煞停中』。(二)、吳車『車頭轉向偏
      左』，有可能是『往左變換至快車道擬往前直行（行駛中
      ）』或『往左迴車擬至對向車道（行駛中、遇狀況暫停或
      煞停中）』，研判『往左迴車擬至對向車道』之可能性較
      大。(三)若吳車係往左變換車道擬直行或往左迴車擬至對
      向車道，『動態行駛中』與超速直行行駛之吳車碰撞，
      吳車往左變換車道或迴車時未注意讓內車道直行車先行
      ，與吳車超速行駛而未注意車前狀況同為肇事原因。若
      吳車係往左迴車擬至對向車道，『遇狀況暫停或煞停中
      』被超速直行行駛之吳車撞及，則吳車超速行駛而未
      注意車前狀況為肇事主因，吳車不當往左駛入內側快車
      道上停等而未充分注意內車道上直行行駛中車輛為肇事次
      因。」(3)原告乙○○係吳旺庭之父，44年11月29日出生。
      原告丙○○○係吳旺庭之母，52年9月20日出生。原告2人
      共育有一子（即吳旺庭）一女（吳品萱）。(4)原告已領取
      汽車強制責任保險理賠金各75萬元等事實均不爭執，且有
      原告提出交通事故證明書、臺灣臺中地方法院檢察署相驗
      屍體證明書、臺灣省臺中市區車輛行車事故鑑定委員會臺
      中市區960468案分析意見、戶籍謄本等影本在卷足參，堪
      信為真實。
（二）本件兩造所爭執之處，應在於被告對於甲○○之肇事行為
      是否應負僱用人之責任？原告請求被告賠償醫療費、殯葬
      費、扶養費及精神慰撫金等，是否有理由？數額以多少為
      適當？原告應否承擔吳旺庭之與有過失？
    1.按受僱人因執行職務，不法侵害他人之權利者，由僱用人
      與行為人連帶負損害賠償責任，民法第188條第項定有明
      文。原告主張：肇事時系爭車輛係被告所有，且正搭載客
      人等事實，為被告所不否認，堪信為真；被告固辯稱：伊
      僅將系爭車輛出租與甲○○，由甲○○自行管理運用，伊
      與甲○○間並無僱傭關係存在，不負僱用人責任云云。惟
      按民法第188條第1項所謂稱之受僱人，凡客觀上被他人使
      用為之服務勞務而受其監督者均係受僱人（最高法院57年
      台上字第1663號判例參照），而所謂僱用人，祇須外觀上
      行為人係為其服勞務即足，且目前在臺灣經營交通事業之
      營利私法人，將其所有車輛，出租他人營業，而向承租人
      收取相當租金或費用，以資營運者，比比皆是，此為週知
      之事實。是該車輛，在外觀上既屬經營人所有，乘客又無
      從分辨該車輛是否為他人所承租者，則乘客於搭乘時，祇
      能從外觀上判斷該車輛係某經營人所有，該車輛之司機係
      為該經營人服勞務，自應認該司機係為該經營人服勞務，
      而使該經營人負僱用人之責任，以保護交易之安全（最高
      法院87年度台上字第86號裁判參照）。本件系爭車輛之車
      主於肇事時登記被告之名義，而該車相關保險亦係由被告
      向新光產物保險股份有限公司投保，為兩造所不爭執，則
      被告對其所有之系爭車輛，須負指揮管理責任，職是被告
      與系爭車輛之承租人甲○○間，已形成監督關係，被告與
      甲○○間有僱用關係存在，是被告應負僱用人之責任，應
      無疑義；又本件車禍發生時，甲○○正駕駛系爭車輛載客
      ，乃係執行職務中，則依民法第188條第1項規定，被告未
      能舉證證明其選任及監督甲○○職務之執行，已盡相當之
      注意或縱加以相當之注意而仍不免發生損害，被告即應對
      於原告所受損害負連帶賠償責任，堪予認定。
    2.按行車時速不得超過50公里。行經無號誌之交岔路口，應
      減速慢行，作隨時停車之準備，道路交通安全規則第93條
      第1項第1、2款定有明文；又汽車行駛時，駕駛人應注意
      車前狀況，並隨時採取必要之安全措施，道路交通安全規
      則第94條第3項亦有明文；甲○○駕駛系爭車輛本應注意
      上揭規定，而依當時情形並無不能注意之情事，其能注意
      而不注意，竟疏未注意致肇事，自有過失，且因而致吳旺
      庭死亡之結果，為有相當因果關係，亦堪認定。
    3.又甲○○就本件車禍事故之發生係有過失，固如前述，惟
      被告另抗辯吳旺庭亦與有過失，原告亦應承擔吳旺庭之與
      有過失等語。按損害之發生或擴大，被害人與有過失者，
      法院得減輕賠償金額，或免除之，民法第217條第1項定有
      明文。故玆應再審究者，厥為吳旺庭對本件車禍事故之發
      生，是否確與有過失，並2人間之過失程度為何，蓋此涉
      及是否減免被告賠償金額之問題。按變換車道時，應讓直
      行車先行，並注意安全距離。在設有禁止迴車標誌或劃有
      分向限制線，禁止超車線、禁止變換車道線之路段，不得
      迴車。汽車迴車前，應暫停並顯示左轉燈光或手勢，看清
      無來往車輛，並注意行人通過，始得迴轉，道路交通安全
      規則第98條第1項第6款、第106條第2、5款定有明文，本
      件根據臺灣省臺中市區車輛行車事故鑑定委員會分析意見
      ，研判吳旺庭被撞時係往左迴車擬至對向車道之可能性較
      大，本院審酌臺中市警察局第六局檢送之道路交通事故現
      場圖、調查報告表、談話紀錄表及現場照片，認前開分析
      意見，應屬可採，依此足認吳旺庭騎乘機車本應注意上揭
      規定，而依當時情形並無不能注意之情事，其能注意而不
      注意，竟疏未注意而不當往左駛入內側快車道上停等而未
      充分注意內車道上直行行駛中系爭車輛致肇事，應認吳旺
      庭就本件車禍之發生亦與有過失。準此，本件車禍既為系
      爭車輛駕駛者甲○○與吳旺庭雙方之過失行為所共同肇致
      ，本院爰參酌2人之過失程度，認甲○○應負百分之65之
      過失責任，而吳旺庭則應負百分之35之過失責任。
    4.按因故意或過失，不法侵害他人之權利者，負損害賠償責
      任。汽車、機車或其他非依軌道行駛之動力車輛，在使用
      中加損害於他人者，駕駛人應賠償因此所生之損害。不法
      侵害他人致死者，對於支出醫療及增加生活上需要之費用
      或殯葬費之人，亦應負損害賠償責任。被害人對於第三人
      負有法定扶養義務者，加害人對於該第三人亦應負損害賠
      償責任。不法侵害他人致死者，被害人之父母、子女及配
      偶，雖非財產上之損害，亦得請求賠償相當之金額。民法
      第184第1項前段、第191條之2前段、第192條第1項、第2
      項、第194條分別定有明文。本件甲○○駕駛系爭車輛，
      過失肇事，致發生吳旺庭死亡之結果，則甲○○自係因過
      失不法侵害吳旺庭生命，致原告發生損害，且該損害與甲○○之過失行為間，有相當之因果關係；又被告為甲○○
      之僱用人，已如前述，揆諸前揭法律規定，被告自應連帶
      負賠償責任。是原告本於吳旺庭之父母身分，基於侵權行
      為之法律關係，請求被告賠償醫療費、殯葬費、扶養費、
      精神慰撫金等，自屬有據。茲就原告主張之各項請求，是
      否應予准許，分述如下：
      (1)醫療費：原告主張吳旺庭死亡前原告乙○○支出醫療費
        3,232元，為被告所不爭執，原告乙○○請求被告賠償
        醫療費3,232元，應屬有據。
      (2)殯葬費：原告主張吳旺庭死亡後，原告乙○○支出殯葬
        費279,034元，為被告所不爭執，審酌死者之身分、地
        位，生前經濟狀況，及國人習俗，核屬殯葬之必要費用
        ，是原告乙○○請求被告賠償殯葬費279,034元，亦屬
        有據。
      (3)扶養費：
        按直系血親相互間互負扶養義務；夫妻互負扶養之義
          務，其負扶養義務之順序與直系血親卑親屬同，其受
          扶養權利之順序與直系血親尊親屬同。負扶養義務者
          有數人而其親等同一時，應各依其經濟能力，分擔義
          務，民法第1114條第1款、第1116條之1、第1115條第
          3項分別有明文規定。而依民法第1117條第2項規定，
          直系尊親屬受扶養之權利，雖不以無謀生能力為必要
          ，但仍須以不能維持生活者為限，始得請求賠償。
        查原告乙○○為44年11月29日出生；原告丙○○○為
          52年09月20日出生，為吳旺庭之父、母，事故當時分
          別為52歲、44歲，原告主張參諸勞動基準法第54條第
          1項第1款關於強制退休年齡60歲之規定，請求自屆滿
          60歲強制退休年齡之日起，方請求吳旺庭扶養，尚無
          不合，應予准許。
        原告2人除吳旺庭外，尚有一女即吳品萱，對原告2人
          亦負有扶養義務；又原告2人互為配偶關係，依民法
          第1116條之1規定，亦互負扶養義務；而前開扶養義
          務人之扶養義務順序均與吳旺庭相同，故吳旺庭對原
          告2人應負之扶養義務比例為3分之1。
        再扶養之程度，應按受扶養權利者之需要，與負扶養
          義務者之經濟能力及身分定之，民法第1119條定有明
          文。又依民法第192條第2項，命加害人一次賠償扶養
          費用，須先認定被害人於可推知之生存期內，應向第
          三人支付扶養費用之年數及其歷年應付之數額，並就
          歷年將來應付之數額，各以法定利率為標準，依霍夫
          曼式計算法，扣除各該年以前之利息，俾成歷年現在
          應付之數額，再以歷年現在應付之總數為賠償額，方
          為合法，最高法院著有29年附字第379號判例參照。
          查參照行政院主計處所發布95年台南市平均每人月消
          費支出為16,590元，此有臺灣地區家庭收支調查表附
          卷可稽，原告請求依行政院主計處94年度平均每人所
          得與消費資料，以25,467元作為原告每月最低生活費
          標準，金額過高，尚有不妥。另依95年臺閩地區簡易
          生命表，兩造同意以原告乙○○尚有246個月之受扶
          養權利、原告丙○○○尚有289個月之受扶養權利。
          經以月別5/12%複式霍夫曼計算法（第一個月不扣除
          中間利息），原告乙○○扶養費總額計為937,833元
          ，其計算式為：[16590*169.0000000（此為應受扶養
          246月之霍夫曼係數）]除以3（吳旺庭應負扶養義務
          比例為3分之1）=937833（小數點以下四捨五入）。
          原告丙○○○扶養費總額計為1,050,464元，其計算
          式為：[16590*189.0000000（此為應受扶養289月之
          霍夫曼係數）]除以3（吳旺庭應負扶養義務比例為3
          分之1）=0000000（小數點以下四捨五入），是原告
          請求被告賠償之扶養費用，分別在937,833元、1,050
          ,464 元之範圍內為有理由，逾此部分，即無依據，
          應予駁回。
      (4)精神慰撫金部分：人之生命無法以金錢價值衡量，是慰
        撫金數額之酌定，自應斟酌加害行為、兩造之身分、地
        位、家庭經濟能力，暨原告所受痛苦之程度等一切情狀
        。又受僱人因執行職務，不法侵害他人之身體、健康，
        被害人受有非財產上之損害，而依民法第195條第1項、
        第188條第1項規定，請求受僱人及其僱用人連帶賠償相
        當之慰撫金時，法院對於慰撫金之量定，應斟酌該受僱
        人及其僱用人，暨被害人之身分、地位及經濟狀況等關
        係定之。查吳旺庭為77年10月29日生，於本件車禍發生
        時僅為19歲，正值前途開展之際，因甲○○駕車不慎致
        死，原告遽遭喪子之痛，渠等精神上自受有極大之痛苦
        ，被告自應負非財產上之損害賠償之責任。本院審酌原
        告均未就業，無薪資收入，原告乙○○名下有臺南市○○區○○里○○路有房屋1棟及其所坐落之基地土地2筆
        、中華廠牌自小客車1部，原告丙○○○雖登記為「合
        美企業社」負責人，惟該企業社早於94年6月1日起即已
        辦理停業至今，實際上並無營業收入，此有財政部臺灣
        省南區國稅局安南稽徵所民國97年2月15日南區國稅安
        南字第0970005268號函及本院依職權調取之稅務電子閘
        門所得、財產調件明細表等在卷可稽。並甲○○於本件
        事故之過失之程度，及兩造身分、地位、經濟能力之一
        切情狀，認為原告2人各請求慰撫金250萬元，尚屬過高
        ，應均核減為各200萬元始為相當，故原告2人分別於此
        範圍內之精神慰撫金請求，尚屬適當，應予准許；逾此
        範圍之請求，即不相當，不應准許。
    5.基上所述，原告因甲○○之過失行為，所得請求之損害賠
      償金額，其中原告乙○○部分為3,220,099元（計算式：3
      ,232 ＋279,034＋937,833＋2,000,000＝3,220,099）；
      原告丙○○○部分為3,050,464元（計算式：1,050,464＋
      2,000,000＝3,050,464）。惟按民法第192條第1項規定不
      法侵害他人致死者，對於支出殯葬費之人，亦應負損害賠
      償責任，係間接被害人得請求賠償之特例。此項請求權，
      自理論言，雖係固有之權利，然其權利係基於侵權行為之
      規定而發生，自不能不負擔直接被害人之過失，倘直接被
      害人於損害之發生或擴大與有過失時，依公平之原則，亦
      應有民法第217條過失相抵規定之適用（最高法院73年台
      再字第182號判例參照）。準此以解，吳旺庭對本件車禍
      發生既與有過失，則原告等請求被告賠償醫療費、殯葬費
      、扶養費及精神慰撫金時，亦應有民法第217條第1項過失
      相抵之適用。而本件車禍之發生，吳旺庭既與有過失，而
      應就所生之損害負百分之35之過失責任，已詳如上述，則
      揆之民法第217條第1項之規定，自應據此減輕被告之賠償
      金額，則依前述比例減輕被告賠償金額百分之35後，被告
      應賠償原告乙○○之金額為2,093,064元【計算方式：3,2
      20,099×65／100＝2,093,064（元以下4捨5入）】；應賠
      償原告丙○○○之金額為1,982,802元【計算方式：3,050
      ,464 ×65／100＝1,982,802（元以下4捨5入）】。末按
      保險人依本法規定所為之保險給付，視為被保險人損害賠
      償金額之一部分；被保險人受賠償請求時，得扣除之，強
      制汽車責任保險法第32條定有明文。是強制汽車責任保險
      之被保險人於該範圍內之損害賠償責任即因而解免。本件
      原告2人因本件車禍各受領汽車強制責任險之保險理賠金7
      5萬元，為兩造所不爭執，是此部分之款項自應於本件損
      害賠償請求中扣除，經扣除後，原告乙○○得請求被告賠
      償之金額為1,343,064元（計算式：2,093,064－750,000
      ＝1,343,064）；原告丙○○○請求被告連帶賠償之金額
      為1,232,802元【計算式：1,982,802－750,000＝1,232,8
      02】。
（三）按給付有確定期限者，債務人自期限屆滿時起，負遲延責
      任。給付無確定期限者，債務人於債權人得請求給付時，
      經其催告而未為給付，自受催告時起，負遲延責任。其經
      債權人起訴而送達訴狀，或依督促程序送達支付命令，或
      為其他相類之行為者，與催告有同一之效力。民法第229
      條第1項、第2項定有明文。又遲延之債務，以支付金錢為
      標的者，債權人得請求依法定利率計算之遲延利息。但約
      定利率較高者，仍從其約定利率。應付利息之債務，其利
      率未經約定，亦無法律可據者，週年利率為百分之5，民
      法第233條第1項、第203條亦有明文。本件原告對被告之
      侵權行為債權，核屬無確定期限之給付，既經原告起訴而
      起訴狀繕本送達於被告，被告迄未給付，當應負遲延責任
      。是原告請求自起訴狀繕本送達被告之翌日即97年5月8日
      起，按週年利率百分之5計算之法定遲延利息，核無不合
      。
（四）綜上所述，原告2人依侵權行為之法律關係，請求被告賠
      償，其中原告乙○○請求被告給付1,343,064元；原告丙○○○請求被告給付1,232,802元，及均自97年5月8日起
      至清償日止，按週年利率百分之5計算之利息，為有理由
      ，應予准許。逾上開範圍之請求，即無理由，應予駁回。
五、兩造均陳明願供擔保，分別聲請宣告假執行及免為假執行，
    就原告勝訴部分，經核均無不合，爰分別酌定相當擔保金額
    准許之。至於原告敗訴部分，其假執行之聲請，因訴之駁回
    而失所附麗，不予准許，應併予駁回。
六、本件事證已臻明確，兩造其餘攻擊防禦方法，經審酌後，均
    與判決結果無影響，爰不分別斟酌論述，附此敘明。
七、據上論結，本件原告之訴為一部有理由，一部無理由，依民
    事訴訟法第79條、第390條第2項、第392條第2項，判決如主
    文。
中    華    民    國    97    年    11    月    14    日
                  民事第二庭    法  官  楊國精
正本係照原本作成。
如對本判決上訴，須於判決送達後20日內向本院提出上訴狀。
中    華    民    國    97    年    11    月    14    日
                                書記官


司法院資訊處製作；財團法人民間司法改革基金會備份。
